臺灣嘉義地方法院民事裁定
111年度他字第40號 
原      告  侯碧枝  
被      告  吳旻任  

上列當事人間請求確認買賣關係不存在事件（本院111年度重訴
字第47號），本院依職權確定訴訟費用額，裁定如下：
    主  文
原告應向本院繳納之訴訟費用確定為新臺幣16,833元，及自本裁
定送達原告之翌日起至清償日止，按週年利率百分之五計算之利
息。
    理  由
一、按經准予訴訟救助者，於終局判決確定或訴訟不經裁判而終
    結後，第一審受訴法院應依職權以裁定確定訴訟費用額，向
    應負擔訴訟費用之當事人徵收之；民事訴訟法第114條第1項
    前段定有明文。又法院「依聲請」以裁定確定之訴訟費用額
    ，應於裁定送達翌日起，加給按法定利率計算之利息，為同
    法第91條第3項所明定，該條立法理由旨在促使當事人早日
    自動償付其應賠償對造之訴訟費用。準此，在當事人無力支
    付訴訟費用，而准予訴訟救助之情形，法院依民事訴訟法第
    114條第1項規定「依職權」裁定確定訴訟費用額，其與法院
    「依聲請」以裁定確定訴訟費用額，同屬確定訴訟費用額之
    程序，應基於同一理由而類推適用同法第91條第3項規定加
    計法定遲延利息（臺灣高等法院暨所屬法院94年度法律座談
    會民事類提案第34號問題二、三研討結果參照）。次按當事
    人為和解者，其和解費用及訴訟費用各自負擔之。但別有約
    定者，不在此限。和解成立者，當事人得於成立之日起3個
    月內聲請退還其於該審級所繳裁判費3分之2；民事訴訟法第
    84條定有明文。
二、經查，原告以本院111年度重訴字第47號事件，起訴主張先
    位訴之聲明：確認兩造間就嘉義縣○○鄉○○段000地號土地及
    其上同段393建號建物（門牌號碼嘉義縣○○鄉○○村○○○0000號
    ）（下稱系爭不動產）之買賣契約關係不存在；被告應將系
    爭不動產以買賣為原因所為之所有權移轉登記予以塗銷，並
    回復登記為原告所有。備位訴之聲明：被告應給付原告新臺
    幣（下同）5,000,000元。經本院以111年度救字第10號裁定
    准予訴訟救助，因而暫免繳納訴訟費用。嗣兩造於第一審程
    序和解成立，其和解內容第六項約定訴訟費用各自負擔，是
    本件原告因訴訟救助暫免繳納之訴訟費用應由原告負擔，業
    經本院調取上開卷宗核閱無誤。查本件先位聲明之訴訟標的
    價額為440,956元(計算式：嘉義縣○○鄉○○段000地號土地面
    積63.86平方公尺×公告土地現值4,600元/平方公尺+嘉義縣○
    ○鄉○○段000○號建物課稅現值147,200元=440,956元)。又原
    告先位聲明雖有二項請求，惟實係以確認買賣關係不存在為
    手段，請求塗銷所有權移轉登記，應認該二項請求互為競合
    。再者，備位聲明與先位聲明具有選擇之性質，依民事訴訟
    法第77條之2第1項規定，其訴訟標的之價額，應依其中價額
    最高者定之。而本件備位聲明之訴訟標的金額則為5,000,00
    0元，故依前揭說明，本件訴訟標的價額應核定為5,000,000
    元，應徵第一審裁判費50,500元。惟因兩造達成和解，經扣
    除原告得聲請退還之3分之2裁判費後，原告尚應負擔之第一
    審裁判費為16,833元（計算式：50,500元×1/3＝16,833元，
    元以下四捨五入）。從而，原告應向本院繳納之訴訟費用為
    16,833元。爰依職權確定原告應向本院繳納之訴訟費用及法
    定遲延利息如主文所示。
三、依民事訴訟法第114條第1項、第91條第3項，裁定如主文。
中　　華　　民　　國　　111 　年　　10　　月　　12　　日
                  民事第三庭  法　官　黃佩韻
以上正本係照原本作成。
如不服本裁定，應於本裁定送達後10日內，以書狀向本院提出抗
告狀，並繳納抗告費新臺幣1,000元。
中　　華　　民　　國　　111 　年　　10　　月　　12　　日
                              書記官　蘇春榕